【裁判字號】    98,抗,1754
【裁判日期】    981130
【裁判案由】    返還擔保金
【裁判全文】
臺灣高等法院民事裁定                  98年度抗字第1754號
抗  告  人  丁○○
            乙○○
            甲○○○
            丙○○
前列四人共同送達代收人  黃炳飛律師
上列抗告人因與相對人戊○○間返還擔保金事件，對於中華民國
98年9月23日臺灣士林地方法院98年度聲字第159號所為裁定提起
抗告，本院裁定如下：
    主  文
抗告駁回。
抗告費用由抗告人負擔。
    理  由
一、本件聲請及抗告意旨略以：伊與相對人間請求侵權行為損害
    賠償事件，前遵原法院87年度裁全字第 619號民事裁定，以
    台灣台北地方法院（下稱台北地院）87年度存字第1682號提
    存事件提存新臺幣（下同）215 萬元（下稱系爭擔保金），
    聲請對相對人之財產予以假扣押，經台北地院以87年度執全
    字第947 號執行在案（下稱系爭假扣押執行事件），茲因假
    扣押所擔保之本案訴訟已確定，伊已聲請撤銷假扣押裁定，
    並已具狀撤回假扣押執行之聲請，本件業已訴訟終結，並已
    定20日以上期間催告受擔保利益人即相對人行使權利而未行
    使，為此提出上開假扣押裁定、提存書、民事判決及確定證
    明書等影本為證，聲請發還系爭擔保金。乃原裁定竟以伊係
    在催告相對人行使權利後之98年9月8日始具狀撤回假扣押之
    執行，駁回伊之請求；實則伊於97 年7月10日即催告相對人
    行使權利前即已具狀撤回，98年9月8日係再次補狀，原裁定
    顯有不當，爰請求廢棄原裁定，另為准予發還系爭擔保金之
    裁定等語。
二、按訴訟終結後，供擔保人證明已定20日以上之期間，催告受
    擔保利益人行使權利而未行使者，或法院依供擔保利益人之
    聲請，通知受擔保利益人於一定期間內行使權利並向法院為
    行使權利之證明而未證明者，法院應依供擔保人之聲請，以
    裁定命返還其提存物或保證書，民事訴訟法第104條第1項第
    3款定有明文，依同法第106條之規定，於其他依法令供訴訟
    上之擔保者，亦準用之。其中所謂訴訟終結，在因假扣押或
    假處分所供擔保之場合，因該擔保係為保障受擔保利益人因
    該假扣押或假處分所受損害而設，倘執行法院已依假扣押或
    假處分裁定為假扣押或假處分之執行，則在供擔保人撤回假
    扣押或假處分之執行前，受擔保利益人所受損害仍可能繼續
    發生，損害額既尚未確定，自難強令其行使權利，必待供擔
    保人已撤回假扣押或假處分之執行，始得謂為訴訟終結（最
    高法院98年台抗字第49號、87年台抗字第 234號裁定意旨參
    照）。
三、經查：抗告人主張其係於97 年7月10日即向法院具狀撤回假
    扣押之執行，固據其提出是日民事撤回假扣押執行狀為憑（
    見本院卷第7頁）；而抗告人係於97年11月6日寄發臺北法院
    郵局第633 號存證信函催告相對人行使權利，因相對人遷移
    新址不明，以致原件退回，而聲請原法院以97年度聲字第11
    19號裁定准為公示送達，並於98年1月7日發生送達效力等情
    ，亦經本院依職權調閱上開聲字卷查明屬實。惟依強制執行
    法第30條之1 ，強制執行程序，除本法有規定外，準用民事
    訴訟法之規定。查系爭假扣押之聲請及執行，係原債權人黃
    孝英所提起，嗣黃孝英死亡，其繼承人應準用民事訴訟法關
    於承受訴訟之規定，向法院聲明承受並續行強制執行程序；
    而本件抗告人並委任律師為系爭假扣押執行事件之代理人，
    則其代理人就其受委任之事件如欲撤回，準用民事訴訟法第
    70條第1 項規定，非受特別委任不得為之。是抗告人雖主張
    其係黃孝英之繼承人，而委由律師向台北地院即執行法院聲
    請撤回假扣押執行，惟經執行法院依強制執行法第19條之 1
    規定命其補正繼承系統表，及補正其所委任之共同代理人具
    特別代理權之委任狀，迄未為補正，故執行法院尚未終結系
    爭假扣押之執行程序等情，亦有執行法院補正函、送達證書
    及本院電話查詢紀錄表附卷可佐（見本院卷第10、20至23、
    28至29、36頁），尚難遽認抗告人業已完成假扣押執行程序
    之撤銷，依上說明，訴訟並未終結，抗告人訴訟終結前所為
    之催告，核與前揭法條規定要件不合，自無法依民事訴訟法
    第104 條第1項第3款之規定返還其擔保金，其聲請應予駁回
    。原法院駁回抗告人之聲請，其理由雖有不同，惟結論並無
    二致，本院自應予維持。抗告人抗告，難認為有理由，應予
    駁回。
四、據上論結，本件抗告為無理由，爰裁定如主文。
中    華    民    國    98    年    11    月    30    日
                  民事第二庭
                        審判長法  官  吳謙仁
                              法  官  李瓊蔭
                              法  官  黃莉雲
正本係照原本作成。
本裁定除以適用法規顯有錯誤為理由外，不得再抗告。如提起再
抗告，應於收受後10日內委任律師為代理人向本院提出再抗告狀
。並繳納再抗告費新台幣１千元。
中    華    民    國    98    年    11    月    30    日
                              書記官  周月琴

司法院資訊處製作；財團法人民間司法改革基金會備份。
